【裁判字號】    92,上訴,1473
【裁判日期】    920619
【裁判案由】    偽造貨幣
【裁判全文】
臺灣高等法院刑事判決                          九十二年度上訴字第一四七三號
    上  訴  人
    即  被  告  乙○○
    指定辯護人  本院公設辯護人  甲○○
右上訴人，因偽造貨幣案件，不服臺灣桃園地方法院，九十二年度訴緝字第一一號，
中華民國九十二年三月三十一日第一審判決（起訴案號：臺灣桃園地方法院檢察署九
十年偵字第一三四三四號），提起上訴，本院判決如左：
    主  文
原判決撤銷。
乙○○意圖供行使之用而交付偽造之通用紙幣於人，累犯，處有期徒刑參年陸月。扣
案偽造之通用新版紙幣新台幣壹仟元券伍張（鈔票編號：ＪＬ五九九九六七ＵＧ肆張
、ＪＫ八八二二三三ＸＧ壹張）、伍佰元券貳張（鈔票編號：ＤＲ四０八二七五ＷＨ
），偽造之通用舊版紙幣新台幣壹仟元券壹張（鈔票編號：ＤＮ０六五二五０ＨＷ）
、伍佰元券壹張（鈔票編號：ＮＶ三七六五六五ＤＬ），均沒收。
    事  實
一、乙○○曾於民國八十一年間因犯公共危險傷害、恐嚇等罪，經台灣桃園地方法院
    判決定應執行刑為有期徒刑六年三月，於八十五年六月二十八日假釋出獄，應於
    八十七年八月二十三日執行完畢，嗣於假釋期間之八十五年九月間因違反麻醉藥
    品管理條例，經同法院判處有期徒刑六月，而撤銷假釋，執行殘刑二年一月二十
    六日，於八十八年九月十七日執行完畢，仍不知悔改，明知其於民國九十年八月
    十日某時許，在桃園縣不詳地點由綽號「阿落」（起訴書誤載為「阿港」）之成
    年男子（真實姓名年籍不詳）所交付之偽造新版面額新台幣（下同）一千元之通
    用紙幣五張（鈔票號碼：ＪＬ五九九九六七ＵＧ四張、ＪＫ八八二二三三ＸＧ一
    張）、伍佰元券二張（鈔票號碼：ＤＲ四０八二七五ＷＨ），以及偽造之通用舊
    版紙幣新台幣壹仟元券一張（鈔票號碼：ＤＮ０六五二五０ＨＷ）、伍佰元券一
    張（鈔票號碼：ＮＶ三七六五六五ＤＬ），均係偽造紙幣，竟因缺錢花用，而意
    圖供其行使之用予以收集之，嗣復以行使之意思，於九十年八月十一日十三時許
    ，在桃園縣桃園市○○街陽明社區內某處，無償交付給知情之丙○○（業經原審
    判處有期徒刑三年二月確定）偽造新版面額一千元、五百元之通用紙幣各一張（
    鈔票編號分別為：ＪＬ五九九九六七ＵＧ、ＤＲ四０八二七五ＷＨ），丙○○並
    基於行使之用之意圖，將之置於其隨身攜帶之皮夾內。嗣於九十年八月十二日（
    原審誤載為九十年八月十一日）零時三十分許，乙○○攜帶剩餘未交付予丙○○
    之偽造通用紙幣外出購物，惟在尚未及行使之前，即於桃園縣桃園市○○街八十
    號前，因形跡可疑而經警上前盤查，並自其身上扣得該偽造面額一千元新版通用
    紙幣四張、舊版通用紙幣一張、面額五百元新版及舊版通用紙幣各一張；隨後乙
    ○○帶同警方前往桃園市○○街陽明社區內丙○○之住處，當場查獲丙○○，並
    自丙○○身上起獲乙○○所交付、但未及使用之前開偽造面額一千元、五百元新
    版通用紙幣各一張，始查悉上情。
二、案經桃園縣警察局中壢分局報告台灣桃園地方法院檢察署檢察官偵查起訴。
    理  由
一、訊據被告乙○○於原審及本院審理時固不否認為警查獲時其所持有之新版、舊版
    面額一千元及五百元鈔券均係偽造紙幣之事實，惟矢口否認有何意圖供行使之用
    而收集偽造通用紙幣並交付該偽造通用紙幣給丙○○之犯行，並辯稱：扣案之偽
    造紙幣均係查獲當天丙○○所交付的，因丙○○說蔡董剛剛來過並給他二張偽鈔
    ，但留下一包用報紙包的東西放在桌上，所以要其拿出去還給蔡董，其並無持有
    、行使偽鈔之意思云云。經查：
    (一)警方於九十年八月十一日自被告乙○○以及共同被告丙○○身上所起獲之新、
      舊版面額一千元及五百元之鈔券，經原審法院依職權送請中央銀行發行局鑑定
      ，鑑定結果認：(1)扣案之面額新臺幣一千元之新版紙幣，均係以彩色噴墨方式
      仿印，無隱藏字及凹版印紋凸起效果；紙質與真鈔不同，無水印，部分安全線
      以黏貼箔膜、部分以手工塗填亮光物質，仿鈔券正面五段裸露部分，均無折光
      變色效果，左下角面額數字，無折光變色反應。(2)而扣案之面額五百元之新版
      紙幣，認均係以彩色噴墨方式仿印，無隱藏字及凹版印紋凸起效果；紙質與真
      鈔不同，水印以噴墨方式仿製，安全線以手工塗填亮光物質仿鈔券正面五段裸
      露部分，均無折光變色效果，左下角面額數字以手工塗填亮光物質仿折光變色
      油墨，無折光變色反應，(3)另扣案舊版偽鈔均以彩色噴墨方式仿印，紙質與真
      鈔不同，五百元偽鈔無水印及安全線；一千元偽鈔，水印以灰色墨在紙張正面
      仿製，安全線以灰色墨在紙張背面仿造，人像衣領部分以壓凸方式仿凹版油墨
      凸起效果，認均屬偽鈔一情，此有中央銀行發行局於九十一年九月十日出具之
      台央發字第０九一００四八七三八號函在卷可稽（原審卷一六七、一六八頁）
      ，因之，扣案之鈔券，均係屬偽造之通用紙幣應屬無疑。
    (二)被告乙○○於警訊陳稱：扣案的偽鈔是綽號「阿落」之台北友人寄放的，當初
      是用報紙包，但走後約十多分鐘，他就有說那是偽鈔等語（見偵卷第十一頁）
      ，進而於檢察官偵訊時自白稱：扣案的偽鈔是台北友人寄放，因為被盯上所以
      暫時寄放在其身上，當初有用報紙包，但後來有打開來看裡面有何東西，且有
      數數看偽鈔有多少錢等語（見偵卷第二七頁），嗣亦於原審調查時供稱：明知
      所持有之鈔票係偽造紙幣等語（見原審九十二年二月十一日訊問筆錄），核與
      共同被告丙○○於原審調查時稱：乙○○知道是偽鈔等語相符（見原審九十一
      年六月六日訊問筆錄），是足徵被告乙○○於收受綽號「阿落」之成年男子（
      真實年籍姓名不詳）交付之紙鈔時，已知該等紙鈔係屬偽造甚明。而本件扣案
      之偽鈔，係分別自被告乙○○、共同被告丙○○身上查獲，其中在被告乙○○
      身上起獲之偽造新版面額一千元之通用紙幣鈔票號碼有三張相同（鈔票號碼均
      係ＪＬ五九九九六七ＵＧ），經比對共同被告丙○○所持有之二張面額各為一
      千元、五百元之新版偽造通用紙幣，該等偽鈔上之鈔票編號竟均與自被告乙○
      ○身上查獲之新版偽鈔上之鈔票號碼同號等情，有該些偽鈔幣影本在卷可資憑
      對（參偵卷第十五頁至第十六頁），是被告乙○○所持有之偽鈔與共同被告丙
      ○○所持有之偽鈔，應屬同批偽造之通用紙幣，殊無疑義。
    (三)再查，被告乙○○於警訊、偵訊均供陳係台北友人，綽號「阿落」之人所交付
      ，其知係偽鈔，並於翌日告知丙○○其身上有偽鈔，並交付面額一千元、五百
      元之新版偽鈔各一張給丙○○等語（見偵卷第十頁反面至第十一頁、第二七頁
      ），惟於原審及本院調查審理時翻異前詞，辯稱係丙○○所交付，要其拿去還
      給蔡董云云。然查，共同被告丙○○為警查獲之初、檢察官偵訊時、以及原審
      初次調查時均供稱：乙○○於九十年八月十一日下午一時許，在桃園市○○街
      陽明社區將系爭二張偽鈔交付予伊，乙○○有告知係偽鈔等語（見偵卷第五頁
      反面至第六頁、第二六頁、原審九十一年五月十七日訊問筆錄），核與被告乙
      ○○於警、偵訊所述相符，復參以一般經驗法則，案發時之供述較少權衡利害
      得失或受他人之干預，比之事後翻異之詞，自較可採，是渠二人於為警查獲時
      及偵查中所為供述應可信為真實而堪為採信，被告乙○○事後改稱係丙○○所
      交付云云，顯係卸責圖免之詞，自無足執之而否定其之前所供內容之真實性。
      又雖共同被告丙○○於原審及本院調查時改稱：扣案偽鈔係伊交付給乙○○云
      云。惟查，共同被告丙○○就伊隨身攜帶之皮包內所置放之偽鈔來源，於警訊
      、偵訊、及原審初訊時均供稱該扣案偽鈔係共同被告乙○○所交付，其後卻於
      原審及本院調查時，時而供稱系爭偽鈔係綽號蔡董之人無償交付（原審九十一
      年六月六日訊問筆錄），時而供稱係綽號林董之人交付（原審九十一年九月二
      十五日、本院九十二年五月二十日訊問筆錄），以之質問，伊卻又辯稱林董即
      蔡董，但不知他的真實姓名云云，是伊就扣案之偽鈔來源於原審及本院調查時
      先後所供互異，且與伊及被告乙○○於警、偵訊所為供述均不同，當非可遽以
      採信。況依被告乙○○所辯：當天其在房間內吃藥（施用毒品），丙○○進入
      房間並丟伊包東西給其，要其拿出去還給蔡董，其遂將那包東西放在褲子口袋
      云云，以及共同被告丙○○所述：當天是要乙○○跟伊一起出去找蔡董，要將
      偽鈔還給蔡董才將偽鈔交給乙○○，乙○○並不認識蔡董，伊當時手上沒拿東
      西云云，則衡諸情理，既是丙○○欲將物品交還「蔡董」，何以會將該等物品
      （偽鈔）交給不認識蔡董之乙○○？乙○○又何須將之置放於自己褲子口袋中
      ？又縱二人係一同外出，何以警方係在路邊查獲被告乙○○，且當時乙○○係
      將偽鈔拿在手上，其後才在距離數百公尺遠之丙○○住處查獲被告丙○○？又
      既供稱係林董於九十年八月十一日下午一時交付偽鈔予其，則次（十二）日凌
      晨零時三十分持偽鈔至案發地點要交還予何人，亦嫌矛盾不實，且丙○○於本
      院九十二年五月二十日庭詢時供明因原審認定本件事實無誤，故其未上訴而確
      定，現正執行中無訛，在在足證被告涉犯上開事實至明。是被告乙○○、丙○
      ○於原審及本院調查時所為辯詞，顯係臨訟編竄、迴護被告乙○○之詞，自無
      足採為被告乙○○有利之認定。
    (四)又被告乙○○雖辯稱：其無持有、行使偽鈔之犯意云云。惟查，被告乙○○係
      欲至藥房購買注射針筒，於路邊經警方在其手上查獲扣案偽造紙幣，其後才由
      被告乙○○帶同警方查獲共同被告丙○○等情，業據被告乙○○所自承（見原
      審九十二年二月十一日、二月二十一日訊問筆錄及本院審判筆錄），並經證人
      即現場查獲員警張文弘於原審調查時到庭證稱：當天原是到聖保羅醫院查另一
      個案件，經過那裡我們看到乙○○好像有受傷的樣子，就上前詢問，因為他看
      到我們好像會怕，所以我們就順口問他手上拿什麼東西，他就拿出來給我們看
      ，一看就發現那是偽鈔，我們就問他住所，他也同意帶我們去那個地方搜索，
      我們就查獲丙○○持有偽鈔，查獲當時他並沒有說偽鈔的來源，是回警局製作
      筆錄才說。至於他手上的偽鈔有無用其他東西包裝因時間太久，忘記了，而查
      獲當時在乙○○身上除了偽鈔、一些零錢外之外，沒有其他紙鈔等語甚明（見
      原審九十二年二月二十一日訊問筆錄），是以被告乙○○既明知上開扣案之面
      額千元及五百元之鈔券均係偽鈔（業如前述），猶將之交付給丙○○，其後更
      攜帶該些偽鈔外出購物，且身上僅幾十元零錢，並無其他鈔券等客觀情狀，衡
      諸論理法則，若謂被告乙○○無行使之意圖，孰人能信？是被告乙○○明知綽
      號「阿落」（真實年籍姓名不詳）之成年男子所交付之紙幣均係偽鈔，猶予以
      收受，其後非但攜帶上開偽鈔外出購物，並交付其中二張偽鈔給共同被告丙○
      ○，顯有持以行使之意圖而收集、交付，被告乙○○辯稱並無持有、行使偽鈔
      之意圖云云，顯屬卸責之詞，委無足採。
    綜上，本件事證明確，被告乙○○上開犯行已經證明，自應依法論科。
二、按面額一千元、五百元之新台幣鈔券均為政府發行有強制通行力之紙幣，自屬通
    用之紙幣，是被告乙○○意圖供行使之用而收集偽造通用紙幣，復將其中千元鈔
    券及五百元鈔券各一張交付予丙○○供伊行使之用等行為，核係犯刑法第一百九
    十六條第一項之意圖供行使之用而交付偽造通用紙幣於人罪。被告乙○○收集偽
    造通用紙幣後與交付於人（丙○○），雖係兩種行為，然在法律上既均以意圖行
    使為要件，則其於意圖行使而收集偽鈔後，復以行使之意思而交付於人，其收集
    行為，自應為其後交付行為所吸收，不另論罪，而僅論以意圖供行使之用而交付
    偽造通用紙幣於人罪（最高法院二十四年上字第一二八一號判例、最高法院二十
    六年度決議（二）可資參照）。公訴人認被告係構成同條項之意圖供行使之用而
    收集偽造之通用貨幣罪，且認其與丙○○係共同正犯，均顯有未洽，惟因適用法
    條相同，故無庸變更起訴法條，特予說明。被告曾於八十一年間因犯公共危險、
    傷害、恐嚇等罪，經台灣桃園地方法院判決定應執行有期徒刑六年三月，於八十
    五年六月二十八日假釋出獄，應於八十七年八月二十三日執行完畢，嗣於假釋期
    間之八十五年九月間因違反麻醉藥品管理條例案件，經同法院判處有期徒刑六月
    ，撤銷假釋而執行殘刑二年一月二十六日，於八十八年九月十七日執行完畢，有
    本院被告全國前案資料紀錄表附卷可按，五年內再犯有期徒刑以上之本罪，為累
    犯，應依刑法第四十七條加重其刑。
三、原審據以論科，固非無見。惟查被告係屬累犯，依法應加重其刑，有如前述，原
    判決漏未論及，自有未合。被告上訴論旨，猶執陳詞，指摘原判決不當，核無理
    由，但原判決既有可議，自應由本院予以撤銷改判，並不適用不利益變更禁止原
    則。爰審酌被告乙○○明知行使偽鈔足以妨害社會正常之經濟發展及國家金融秩
    序，且年輕力壯，不思以正途賺取報酬，僅因經濟拮据，即意圖供行使之用，而
    交付、收集取得偽造紙幣，惟尚未及行使即為警查獲，且查其所收集之偽鈔僅九
    張，犯罪情節非屬重大等一切情狀，量處如主文第二項所示，以資懲戒。至被告
    乙○○所收集、交付予丙○○之已扣案面額一千元鈔券（鈔票編號：ＪＬ五九九
    九六七ＵＧ）及五百元鈔券（鈔票號碼：ＤＲ四０八二七五ＷＨ），以及尚未行
    使、為其所持有之已扣案面額一千元新版鈔券四張（鈔票號碼：ＪＬ五九九九六
    七ＵＧ三張、ＪＫ八八二二三三ＸＧ一張）、面額五百元新版鈔券一張（編號：
    ＤＲ四０八二七五ＨＷ），以及偽造之通用舊版紙幣新台幣一千元鈔券一張（鈔
    票號碼：ＤＮ０六五二五０ＨＷ）、五百元鈔券一張（編號：ＮＶ三七六五六五
    ＤＬ），均係屬偽造之通用紙幣，業如前述，是不問屬於犯人與否，均應依刑法
    第二百條宣告沒收之，併予敘明。
據上論斷，應依刑事訴訟法第三百六十九條第一項前段、第三百六十四條、第三百七
十條但書、第二百九十九第一項前段，刑法第一百九十六條第一項、第二百條、第四
十七條、罰金罰鍰提高標準條例第一條前段，判決如主文。
本案經檢察官張秋雲到庭執行職務。
中      華      民      國    九十二    年      六      月     十九     日
                              臺灣高等法院刑事第四庭
                                  審判長法  官  蔡  永  昌
                                        法  官  陳  榮  和
                                        法  官  李  英  豪
右正本證明與原本無異。
如不服本判決，應於收受送達後十日內向本院提出上訴書狀，其未敘述上訴之理由者
並得於提起上訴後十日內向本院補提理由書（均須按他造當事人之人數附繕本）。
                                        書記官  鄭  信  昱
中      華      民      國    九十二    年      六      月     二十     日
附錄：本案論罪科刑法條全文
中華民國刑法第一百九十六條第一項
 (行使收集或交付偽造變造通貨、幣券罪)
行使偽造、變造之通用貨幣、紙幣、銀行券，或意圖供行使之用而收集或交付於人者
，處三年以上十年以下有期徒刑，得併科五千元以下罰金。


司法院資訊處製作；財團法人民間司法改革基金會備份。
